【裁判字號】    99,交訴,35
【裁判日期】    990318
【裁判案由】    肇事逃逸罪等
【裁判全文】
臺灣臺中地方法院刑事判決          99年度交訴字第35號
公  訴  人  臺灣臺中地方法院檢察署檢察官
被      告  乙○○
上列被告因肇事逃逸罪等案件，經檢察官提起公訴（98年度偵字
第24579號、98年度偵緝字第2768號、98年度偵緝字第2769號）
，被告於準備程序中就被訴事實為有罪之陳述，經告以簡式審判
之旨，並聽取意見後，本院合議庭裁定由受命法官依法獨任進行
簡式審判程序判決如下：
    主  文
乙○○行使偽造私文書，足以生損害於他人，累犯，處有期徒刑
肆月，偽造借據上偽造之「陳韋翔」署押及指印各壹枚，均沒收
；又駕駛動力交通工具肇事，致人受傷而逃逸，累犯，處有期徒
刑柒月；又意圖為自己不法之所有，以詐術使人將本人之物交付
，累犯，處有期徒刑月；應執行有期徒刑壹年，偽造借據上偽
造之「陳韋翔」署押及指印各壹枚，均沒收。
    事  實
一、乙○○素行不佳，前曾犯搶奪、違反毒品危害防制條例、竊
    盜等罪，其中於民國（下同）96年間所觸犯違反毒品危害防
    制條例案件，經本院以96年度訴字第1666號判決判處有期徒
    刑10月，並於96年11月15日確定，嗣經本院以97年度聲減字
    第11號裁定減刑為有期徒刑5月，如易科罰金，以新台幣（
    下同）1,000元折算壹日，已於97年11月1日縮刑期滿執行完
    畢，詎猶不知悔改，仍為如下之犯罪行為：
（一）乙○○意圖為自己不法所有，並基於詐欺、行使偽造文書
      、偽造署押之犯意，於98年6月15日晚上19時53分許，以
      假冒臺中市○區○○路4段184號「野宴燒烤店」對面公園
      綠茶飲料店家之員工，向丙○○佯稱係對面飲料店家之員
      工，名叫陳韋翔（乙○○稱陳韋翔確實有其人，係其表弟
      。），亟需百元紙鈔找零予客人為由，並用紙寫下「公園
      綠茶、借2500元、19：50、陳韋翔、0000-000000」並偽
      簽陳韋翔之姓名及指印各1枚之借據（見台中市警察局第3
      分局中分3偵字第980014935號刑事偵查卷宗第9頁）之文
      書，使甲○○陷於錯誤，而交付100元鈔票25張，共計250
      0元予乙○○，致生損害於陳韋翔本人，乙○○得手後隨
      即逃逸，嗣丙○○發現遭騙，始報警處理，並因而循線查
      獲上情。
（二）乙○○於98年8月20日某時，騎乘車牌號碼KYA-739號重機
      車，沿臺中市○區○○路往公益路方向行駛，於同日14時
      25分許，在臺中市○區○○路與精誠17街口與丁○○所騎
      乘之車牌號碼為KKY-021號重機車發生碰撞，致丁○○人
      車倒地，丁○○因而受有背部挫擦傷、左肩挫傷、肢體多
      處擦傷等傷害（因已和解，過失傷害部分未據告訴），乙○○竟未察看施救，反另行起意，駕車逃逸，嗣經警循線
      查獲。
（三）乙○○意圖為自己不法所有，並基於詐欺之犯意，於98年
      9月12日下午17時許，以從路邊撿拾之圍巾假冒臺中市○○區○○路96之7號綠豆黃檳榔攤隔壁牛肉麵攤之員工，
      向甲○○佯稱係隔壁牛肉麵攤之員工，亟需百元紙鈔找零
      予客人為由，使甲○○陷於錯誤，而交付100元鈔票15張
      、500元鈔票1張，共計2000元予乙○○，乙○○隨即逃逸
      ，嗣甲○○發現遭騙，始報警處理，並因而循線查獲上情
      。
二、案經甲○○訴由臺中市政府警察局第五分局、丙○○訴由臺
    中市警察局第三分局暨臺中市警察局第一分局分別報請臺灣
    臺中地方法院檢察署檢察官偵查起訴。
    理  由
一、按除被告所犯為死刑、無期徒刑、最輕本刑為三年以上有期
    徒刑之罪或高等法院管轄第一審案件者外，於前條第一項程
    序進行中，被告先就被訴事實為有罪之陳述時，審判長得告
    知被告簡式審判程序之旨，並聽取當事人、代理人、辯護人
    及輔佐人之意見後，裁定進行簡式審判程序，刑事訴訟法第
    二百七十三條之一第一項定有明文。本件被告所犯係死刑、
    無期徒刑、最輕本刑為三年以上有期徒刑以外之罪，其於準
    備程序中就被訴事實為有罪之陳述，且經審判長告知被告簡
    式審判程序之旨，並聽取公訴人及被告之意見後，本院合議
    庭認為適宜而裁定由受命法官獨任進行簡式審判程序，合先
    敘明。
二、現行刑事訴訟法為保障被告之反對詰問權，排除具有虛偽危
    險性之傳聞證據，以求實體真實之發現，於該法第一百五十
    九條第一項明定被告以外之人於審判外之言詞或書面陳述，
    除法律有規定者外，不得作為證據。是被告以外之人於審判
    外之陳述，除有同條第二項之除外情形，或符合同法第一百
    五十九條之一至第一百五十九條之五，或其他法律有特別規
    定得為證據之情形者外，自不採為論罪之依據。簡式審判程
    序，貴在審判程序之簡省便捷，檢察官指出之證據方法，只
    要被告及辯護人無異議，即可使用，縱或是被告以外之人在
    審判外之陳述，亦得作為證據，是刑事訴訟法第一百五十九
    條第二項規定；「法院以簡式審判程序，不適用之」；第二
    百七十三條之二規定：「簡式審判程序之證據調查，不受第
    一百五十九條第一項…規定之限制」，是於簡式審判程序，
    有關傳聞證據之證據能力限制規定自無適用之餘地，合先敘
    明。
三、訊據被告乙○○對於上揭事實均坦承不諱，核與告訴人甲○○、丙○○所指訴及證人丁○○所證述之情節相符，並有證
    人丁○○林新醫療社團法人林新醫院診斷證明書1紙、和解
    書1紙、道路交通事故現場圖、道路交通事故調查報告表（
    一）（二）、證號查詢機車駕駛人、車籍查詢-基本資料詳
    細畫面、臺中市警察局勤務指揮中心受理各類案件記錄單、
    告訴人丙○○指認照片、偽造借據1紙、內政部警政署刑事
    警察局98年8月10日刑紋字第0980099169號鑑定書各1份及、
    現場照片9張等在卷可考，足認被告乙○○自白，均核與事
    實相符，堪予採信，事證至臻明確，被告乙○○偽造文書、
    公共危險、詐欺等犯行均洵堪認定。
四、被告乙○○所為犯罪事實一之（一）部分：按刑法上偽造文
    書罪章所指之文書，除必須具備有體性、文字性、持續性、
    意思性等要件外，尚必須存有足以表彰一定之制作名義人時
    ，該等記載方可認為係文書，否則若僅為表彰某人簽名意思
    之署名或簽押，並不具有表彰一定制作名義人存在，該等記
    載即無從認為係刑法上之文書，而只能認為係單純之署押，
    是按簽他人姓名並按指印，該指印同為代表該被冒用者之姓
    名，作用及效力與署押無異，亦屬署押之一種；又刑法上之
    偽造署押罪，係指單純偽造簽名、捺印或以其他符號代簽名
    而言，若在書類上偽造他人簽名，已為一定意思表示，具有
    申請書或收據等類之性質者，則係犯偽造文書罪，而該偽造
    署押為偽造私文書之部分行為，即不另論罪。是被告乙○○
    至臺中市○區○○路4段184號「野宴燒烤店」，冒充係「陳
    韋翔」，並偽造「陳韋翔」之署押並署名以偽造借據，再將
    借據向丙○○行使，並詐得財物，係犯刑法第216條、第210
    條之行使偽造私文書罪、第339條第1項詐欺取財罪。其偽造
    「陳韋翔」署押及署名之部分，係偽造私文書之階段行為，
    偽造上開私文書後復將私文書行使，偽造之低度行為應為行
    使之高度行為所吸收，亦均不另論罪。再按數行為於同時、
    同地或密切接近之時、地實施，侵害同一之法益，各行為之
    獨立性極為薄弱，依一般社會健全觀念，在時間差距上，難
    以強行分開，在刑法評價上，以視為數個舉動之接續施行，
    合為包括之一行為予以評價，較為合理，則屬接續犯，而為
    包括之一罪（最高法院86年臺上字第3295號判例要旨參照）
    ，再被告乙○○先後以接續之實質上一行為而行使偽造之私
    文書及詐欺取財犯行，為想像競合犯，應依刑法第55條前段
    之規定，從一重依行使偽造私文書罪處斷。被告所為犯罪事
    實一之（二）部分，係犯刑法第185條之4肇事逃逸罪；被告
    所為犯罪事實一之（三）部分，係犯刑法第339條第1項詐欺
    取財罪。被告上開犯罪事實一之（一）（二）（三）之犯行
    ，各罪間，犯意各別，犯罪構成要件不同，應予分論併罰。
    被告乙○○前曾於96年間觸犯違反毒品危害防制條例案件，
    經本院以96年度訴字第1666號判決判處有期徒刑10月，並於
    96年11月15日確定，嗣經本院以97年度聲減字第11號裁定減
    刑為有期徒刑5月，如易科罰金，以新台幣（下同）1,000元
    折算壹日，已於97年11月1日縮刑期滿執行完畢，此有台灣
    台中地方法院檢察署刑案資料查註紀錄表一份在卷可按，五
    年以內再故意犯本件有期徒刑以上之罪，均為累犯，均應依
    刑法第四十七條第一項規定加重其刑。爰審酌被告乙○○犯
    罪之動機、目的、手段、品行不佳，詳如前述，此有台灣台
    中地方法院檢察署刑案資料查註紀錄表一份在卷可按、所生
    危害及犯罪後坦認罪愆，頗具悔意，然犯罪後迄今仍未與告
    訴人甲○○、丙○○達成民事和解，取得諒解等一切情狀，
    分別量處如主文所示之刑，並定其應執行刑，以資懲儆。扣
    案之被告偽造之私文書借據1紙（見台中市警察局第3分局中
    分3偵字第980014935號刑事偵查卷宗第9頁），雖為供被告
    犯罪所用之物，但已交付給告訴人丙○○，已非屬被告所有
    ，且為債權之憑証，無從依刑法第38條第2項、第1項第2款
    宣告沒收。至於該借據上偽造之「陳韋翔」署押及指印各1
    枚，均應依刑法第219條之規定，不問屬於犯人與否，均併
    予宣告沒收之。
據上論斷，應依刑事訴訟法第二百九十九條第一項前段、第二百
七十三條之一第一項、刑法第二百一十六條、第二百一十條、第
三百三十九條第一項、第五十五條前段、第四十七條第一項、第
二百一十九條、第五十一條第五款、第九款、第十款、刑法施行
法第一條之一第一項、第二項前段，判決如主文。
中    華    民    國    99    年    3     月    18    日
                          刑事第八庭法  官  洪俊誠
以上正本證明與原本無異。
如不服本判決，應於判決收受送達後10日內向本院提出上訴狀，
上訴於臺灣高等法院臺中分院（並應敘述具體上訴理由及檢附繕
本）。上訴書狀如未敘述上訴理由，應於上訴期間屆滿後20日內
補提上訴理由書於本院（均須按他造當事人之人數附具繕本）「
切勿逕送上級法院」。
                                    書記官  蕭榮峰
中    華    民    國    99    年    3     月    18    日
附錄論罪科刑實體法條文：
刑法第185條之4（肇事遺棄罪）：
駕駛動力交通工具肇事，致人死傷而逃逸者，處6月以上5年以下
有期徒刑。
刑法第339條（普通詐欺罪）：
意圖為自己或第三人不法之所有，以詐術使人將本人或第三人之
物交付者，處5年以下有期徒刑、拘役或科或併科1千元以下罰金
。
（罰金部份業經刑法施行法第一條之一第二項前段提高30倍為新
台幣3萬元）
以前項方法得財產上不法之利益或使第三人得之者，亦同。
前二項之未遂犯罰之。
刑法第216條（行使偽造變造或登載不實之文書罪）：
行使第210條至第215條之文書者，依偽造、變造文書或登載不實
事項或使登載不實事項之規定處斷。
刑法第210條（偽造變造私文書罪）：
偽造、變造私文書，足以生損害於公眾或他人者，處5年以下有
期徒刑。
刑法第219條：
偽造之印章、印文或署押，不問屬於犯人與否，沒收之。
刑法施行法第一之一條（95年06月14日修正）：
中華民國九十四年一月七日刑法修正施行後，刑法分則編所定罰
金之貨幣單位為新臺幣。
九十四年一月七日刑法修正時，刑法分則編未修正之條文定有罰
金者，自九十四年一月七日刑法修正施行後，就其所定數額提高
為三十倍。但七十二年六月二十六日至九十四年一月七日新增或
修正之條文，就其所定數額提高為三倍。

司法院資訊處製作；財團法人民間司法改革基金會備份。
